【裁判字號】    99,簡上,61
【裁判日期】    991019
【裁判案由】    損害賠償
【裁判全文】
臺灣士林地方法院民事判決              99年度簡上字第61號
上  訴  人  丙○○
兼訴訟代理  甲○○
人
被 上訴 人  乙○○
上列當事人間請求損害賠償事件，上訴人對於中華民國99年3 月
6 日本院內湖簡易庭99年度湖簡字第175 號第一審判決提起上訴
，本院於99年10月5日言詞辯論終結，判決如下：
    主  文
上訴駁回。
第二審訴訟費用新臺幣壹仟伍佰元由上訴人負擔。
    事實及理由
一、本件被上訴人起訴主張：上訴人係男女朋友關係，共同在臺
    北縣汐止市○○○街與中興路交叉路口處設攤販賣水果，被
    上訴人則係承租鄰近臺北縣汐止市○○○街金龍市場對面停
    車位轉租牟利之業者，雙方平日相處即有不睦。上訴人丙○○於民國98年2 月初某日，在上址停車場附近，因不滿被上
    訴人要求甲○○之父移走停放附近之廢棄車輛，一時氣憤，
    竟向被上訴人恫嚇稱：伊要放火燒掉停車場等語，致被上訴
    人心生畏懼。嗣後，上訴人丙○○於98年4 月17日下午1 時
    許，在上開民族六街、中興路交叉路口處，偶然發現前來附
    近收租之被上訴人，因不滿被上訴人平日不時檢舉其違規設
    攤，以致其常常遭到警員取締，心生不滿，竟向被上訴人辱
    稱：「幹」、「幹妳娘」等語。上訴人甲○○見狀，亦於同
    時、地出言辱罵原告：「破麻，幹」等語，而公然侮辱被上
    訴人。上訴人丙○○因當場見被上訴人取出錄音筆預備錄音
    取證，出手阻止未果，竟出手推倒被上訴人，被上訴人因此
    撞及旁邊攤位及不詳之人停放該處之自用小貨車，受有左膝
    及左腳踝輕度挫傷之傷害。被上訴人因受公然侮辱及傷害，
    上訴人自應各給付被上訴人精神慰撫金新臺幣（下同）100,
    000 元，且被上訴人因此一年沒有收入，亦要求上訴人各賠
    償收入之損失100,000 元，另因其所受僱之公司要求其賠償
    50,000元，亦轉嫁予上訴人，上訴人應各賠償被上訴人50,0
    00元。為此，基於侵權行為損害賠償法律關係，聲明請求：
    (一)上訴人丙○○給付被上訴人250,000 元，及自起訴狀繕本
    送達之翌日起至清償日止，按年息5%計算之利息；(二)上訴人
    甲○○給付被上訴人25 0,000元，及自起訴狀繕本送達之翌
    日起至清償日止，按年息5%計算之利息等情。
二、上訴人則以：並無公然侮辱及傷害被上訴人情事，且被上訴
    人請求的金額過高，並聲明：駁回被上訴人之訴。
三、原審判決上訴人丙○○應給付被上訴人60,000元；上訴人甲○○應給付被上訴人20,000元，及均自98年12月30日起至清
    償日止，按年息5%計算之利息。並駁回其餘之訴，上訴人於
    本院上訴聲明則求為判決：(一)原判決不利於其之部分廢棄；
    (二)上開廢棄部分，被上訴人第一審之訴駁回。被上訴人於其
    敗訴部分未為不服上訴或附帶上訴而確定，其對上訴人上訴
    部分則於本院答辯聲明求為判決：駁回上訴人之上訴。
四、不爭執事項與爭點整理：
（一）不爭執事項：
   1、上訴人丙○○於98年2 月初某日，在臺北縣汐止市○○○
      街與中興路交叉路口停車場附近，曾說過：伊要放火燒掉
      停車場等語，當時被上訴人在場。
   2、上訴人丙○○於98年4 月17日下午1 時許，在臺北縣汐止
      市○○○街、中興路交叉路口處，向被上訴人辱稱：「幹
      」等語，上訴人甲○○亦於同時間、地點，出言：「破麻
      ，幹」等語。
   3、被上訴人所受左膝及左腳踝輕度挫傷之傷害係上訴人丙○○於上揭不爭執事項二之時間、地點對被上訴人辱罵後，
      並伸手拿被上訴人的皮包看看被上訴人拿何東西時，被上
      訴人撞及旁邊攤位及不詳之人停放該處之自用小貨車所受
      之傷害。
（二）爭執事項：
   1、上訴人丙○○是否有向被上訴人恐嚇的行為？
   2、上訴人有無公然侮辱被上訴人的行為？
   3、上訴人丙○○有無傷害被上訴人的行為？
   4、被上訴人請求的金額是否妥適？
五、本院得心證之理由：
（一）上訴人的侵權行為
      按因故意或過失，不法侵害他人之權利者，負損害賠償責
      任，民法第184 條第1 項前段定有明文。所謂權利，應指
      一切私權而言，故侵害他人的身體或名譽，亦屬侵權行為
      。本件被上訴人主張上訴人丙○○對其有恐嚇、侮辱、傷
      害等行為，上訴人甲○○對其有侮辱之行為，上訴人則否
      認有侵害被上訴人名譽、身體等行為，惟查：上訴人丙○○於98年2 月初某日，在臺北縣汐止市○○○街與中興路
      交叉路口停車場附近，於被上訴人在場時曾說過：伊要放
      火燒掉停車場等語；上訴人丙○○又於98年4 月17日下午
      1 時許，在臺北縣汐止市○○○街、中興路交叉路口處，
      向被上訴人辱稱：「幹」等語，上訴人甲○○亦於同時間
      、地點，出言：「破麻，幹」等語；上訴人丙○○於同時
      地對被上訴人辱罵後，並伸手拿被上訴人的皮包看看被上
      訴人拿何東西時，致被上訴人撞及旁邊攤位及不詳之人停
      放該處之自用小貨車而受有左膝及左腳踝輕度挫傷等傷害
      ，均業據上訴人於審理中自認屬實，復經本院調閱臺灣士
      林地方法院檢察署98年度偵字第6809號卷，依該卷兩造不
      爭執真正之卷證資料所載，上訴人丙○○曾於偵查中供稱
      ：「（今年過年後，是否曾恐嚇乙○○要放火燒停車場？
      ）…，那是之前王（按：即上訴人甲○○）的爸爸和李（
      按：即被上訴人）吵架，硬叫我移車什麼的，那時我只是
      口頭襌而已，我那時只是生氣才會這樣」等語（臺灣士林
      地方法院檢察署98年度偵字第6809號卷第35頁），足認被
      上訴人與上訴人丙○○確因移車糾紛發生爭執，且上訴人
      丙○○在爭吵當中，當場說出放火燒停車場等足以令人產
      生恐懼的惡害話語，且核與其在本院所自認情節一致，所
      為應認已該當於恐嚇之侵害行為。又上訴人丙○○於偵查
      中復供承：「…當時我找告訴人（按：即被上訴人）理論
      ，我在那擺攤子，告訴人找警察來開單子，開了二、三十
      張，每天都開，我沒有向告訴人承租車位。當時我只罵了
      一聲『幹』字」等語；上訴人甲○○則供稱於當場罵路人
      「破麻」、「幹」等語（臺灣士林地方法院檢察署98年度
      偵字第6809號卷第34、35頁），亦足認兩造當場因租金調
      漲事宜產生糾紛，上訴人丙○○業有公然對被上訴人辱罵
      的行為，已與其上揭自認之內容一致；上訴人甲○○固否
      認有辱罵被上訴人之事實，惟其當場既同與上訴人丙○○
      與被上訴人產生糾紛，竟忽然罵路人，且未說明係罵何路
      人，所述已不合理。再雙方糾紛經過，亦經被上訴人當場
      錄音，為臺灣士林地方法院檢察署檢察事務官於偵查中履
      勘結果：「據錄音光碟播放結果，與告訴人所提供之錄音
      檔節錄所載內容相符，即被告丙○○於12秒時罵『幹』；
      26 秒 時，被告王婉琦以閩南語發音『破麻』、『幹』一
      詞辱罵；被告丙○○繼而於32秒時，以閩南語發音之『幹
      妳娘』三字經辱罵告訴人，告訴人便撥打電話報警處理」
      等記載綦詳，為該署製有勘驗筆錄可稽（臺灣士林地方法
      院檢察署98年度偵字第6809號卷第42頁），上訴人甲○○
      在場助勢辱罵被上訴人等情甚為明顯，是亦堪認上訴人確
      以對被上訴人以粗言公然辱罵，足以使被上訴人在社會上
      之評價受到貶損，而當場毀損被上訴人之名譽。再關於上
      訴人丙○○之傷害行為，亦據其於警詢中供述：「因為乙○○要從皮包拿東西，但是我不知道他要拿什麼，我伸手
      要拿他的皮包看看到底是什麼東西，他就跳到一旁自己跌
      倒撞到車子的」等語（臺灣士林地方法院檢察署98年度偵
      字第6809號卷第5 頁），惟衡情上訴人丙○○逕以違反被
      上訴人之意思強行翻看被上訴人之皮包，所為肢體強制行
      為原本極易導致被上訴人因碰撞而受傷，在本院復已自認
      被上訴人之傷係因其肢體行為所致，此外，尚有被上訴人
      於警詢所提出診斷證明書在卷可資佐證（臺灣士林地方法
      院檢察署98年度偵字第6809號卷第13頁），是縱上訴人丙○○並無傷害之故意，亦應認其係因過失致被上訴人成傷
      。綜上，依上揭規定意旨，上訴人空言否認有侵權之行為
      ，自不可採，被上訴人之侵權主張，均有所據，堪足可採
      。
（二）按不法侵害他人之身體、名譽、自由而情節重大者，被害
      人雖非財產上之損害，亦得請求賠償相當之金額，民法第
      195 條第1 項定有明文。本件上訴人既分別以恐嚇、侮辱
      及傷害等方式不法侵害被上訴人致其名譽、意思自由受有
      損害，並致身體受到傷害，被上訴人精神上受有損害之事
      實，可堪認定。本院審酌被上訴人為高中畢業，目前已無
      收入，名下亦無房產車輛；上訴人丙○○為國小畢業，以
      做臨時鐵工為業，有工作時收入為一日800 至1000元不等
      ；上訴人甲○○為國中肄業，只有幫其母親經營賣土雞之
      生意，上訴人二人名下亦無房產車輛，均經兩造於審理中
      陳述甚明，並有本院調閱兩造所得申報及財產歸屬資料附
      卷足資參佐，有關兩造經濟狀況、社會地位、損害程度及
      其精神受損時間等一切情狀，認被上訴人各向上訴人丙○○、甲○○請求100,000 元尚屬過高，本院認對於上訴人
      丙○○請求部分應以60,000元，對上訴人甲○○請求部分
      以20,000元較為相當。逾此部分之請求，尚屬無據，不應
      准許。
六、綜上所述，本件上訴人對於被上訴人的侵權行為，至堪認定
    ，上訴人空言否認，自不足採，再被上訴人本於侵權行為法
    律關係，訴請上訴人丙○○給付被上訴人60,000元，及自起
    訴狀日繕本送達上訴人丙○○之翌日即98年12月30日起至清
    償日止，按年息5%計算之利息，訴請上訴人甲○○給付被上
    訴人20,000元，及自起訴狀日繕本送達上訴人甲○○之翌日
    即98年12月30日起至清償日止，按年息5%計算之利息，為有
    理由，應予准許。原審就應予准許被上訴人請求部分，所為
    上訴人敗訴之判決，核無違誤，上訴意旨指摘原判決此部分
    為不當，併求予廢棄改判，為無理由，應予駁回。並依職權
    確定第二審訴訟費用額（裁判費）1,500 元由上訴人負擔。
七、本件事證已臻明確，其餘兩造、主張、陳述暨所提之證據，
    經審酌均與本院前揭判斷不生影響，爰不一一詳予論述，附
    此敘明。
八、據上論結，本件上訴為無理由，依民事訴訟法第436條之1第
    3項、第449條第1項、第78條、第87條第1項，判決如主文。
中    華    民    國    99    年    10    月    19    日
                  民事第一庭  審判長法  官  俞慧君
                                    法  官  陳燁真
                                    法  官  古振暉
以上正本證明與原本無異。
本件判決不得上訴。
中    華    民    國    99    年    10    月    25    日
                                    書記官  姜貴泰

司法院資訊處製作；財團法人民間司法改革基金會備份。
